【裁判字號】    99,聲判,114
【裁判日期】    991222
【裁判案由】    聲請交付審判
【裁判全文】
臺灣板橋地方法院刑事裁定             99年度聲判字第114號
聲  請  人  黃冠凱
即  告訴人
代  理  人  李淵聯律師
被      告  陳國欽
            王惠玲
上列聲請人因告訴被告妨害自由等案件，不服臺灣高等法院檢察
署檢察長駁回再議之處分（99年度上聲議字第8175號），聲請交
付審判，本院裁定如下：
    主  文
聲請駁回。
    理  由
一、本件聲請人即告訴人黃冠凱告訴被告陳國欽、王惠玲涉犯無
    故侵入住宅與毀損案件部分，聲請人前向臺灣板橋地方法院
    檢察署（下稱板橋地檢署）提出告訴，經板橋地檢署檢察官
    於民國99年10月5 日以99年度偵字第19641 號處分不起訴，
    聲請人不服聲請再議，由臺灣高等法院檢察署（下稱臺灣高
    檢署）檢察長於99年11月15日以99年度上聲議字第8175號處
    分書駁回再議之聲請，依臺灣高檢署送達回證所示，聲請人
    收受該處分書之日為99年11月22日，則聲請人既於99年12月
    1 日已委任律師提出理由狀，向本院聲請交付審判，此有聲
    請交付審判狀上之本院收狀戳可按，聲請人所提之本件聲請
    自未逾法定期間而屬合法，先予敘明。
二、聲請交付審判意旨略以：
（一）聲請人於98年11月12日向被告兩人承租位於臺北縣板橋市
      ○○路93巷14號2 樓201 室之房屋，並確實簽有租約，雙
      方更於99年6 月6 日重新協議租金，被告陳國欽亦同意自
      同年月8 日開始，允由聲請人各於每週二匯款新臺幣（下
      同）3 千元，藉以清償前所積欠之相關租金。詎被告兩人
      竟基於共同侵入住宅與毀損之犯意聯絡，於彼此租約仍然
      存續之99年6 月19日9 時許，未經聲請人同意，便擅自進
      入仍為聲請人所承租之前開住處，並將聲請人所有之西裝
      、衣物、勳章、獎狀、戒指、項鍊、證件、圖書、存摺等
      ，價值總計60至70萬元之物品予以丟棄，足以生損害於聲
      請人。
（二）按欠租連續二月，係指扣抵押金後，仍欠租二月而言，聲
      請人前既已繳付被告兩人押租金1 萬元，縱予扣抵聲請人
      之先前欠租，被告兩人亦須至99年7 月後方可限期催告，
      進而解除租約，被告等未依法律程序，甚不遵守協議內容
      ，循訴訟方式確認得否對聲請人主張相關權利，即無故侵
      入仍為聲請人合法使用之租屋住處，繼將聲請人相關財物
      予以棄置，顯係故犯刑法第306 條第1 項、第354 條等罪
      無疑。
三、本院審酌偵查中顯現之證據，認尚不足以認定被告涉有聲請
    人所指之共同侵入住宅與毀損罪嫌，理由如下：
（一）按犯罪事實應依證據認定之，無證據不得認定犯罪事實，
      刑事訴訟法第154 條第2 項定有明文。又犯罪事實之認定
      ，應憑真實之證據，倘證據是否真實尚欠明確，自難以擬
      制推測之方法，為其判斷之基礎；而認定犯罪事實之證據
      係指足以認定被告確有犯罪行為之積極證據而言，該項證
      據自須適合於被告犯罪事實之認定，始得採為斷罪資料（
      參照最高法院53年臺上字第656 號、29年上字第3105號判
      例之意旨）。且刑事訴訟上證明之資料，無論其為直接或
      間接證據，均須達於通常一般之人均不致有所懷疑，而得
      確信其為真實之程度，始得據為有罪之認定，若其關於被
      告是否犯罪之證明未能達此程度，而有合理懷疑之存在，
      致使無從形成有罪之確信，根據「罪證有疑，利於被告」
      之證據法則，即不得遽為不利被告之認定（參照最高法院
      76 年 臺上字第4986號判例之載述）。如欲以間接證據斷
      罪，尤須基於該證據在直接關係上所可證明之他項情況事
      實，本乎推理作用足以確證被告有罪，方為合法，不得徒
      憑主觀上之推想，將一般經驗上有利被告之其他合理情況
      逕予排除。
（二）又按刑事訴訟法258 條之1 規定告訴人得向法院聲請交付
      審判，係對於「檢察官不起訴或緩起訴裁量權」制衡之一
      種外部監督機制，即法院僅就檢察官所為不起訴或緩起訴
      之處分是否正確加以審查，以防止檢察機關濫權，依此立
      法精神，同法第258 條之3 第3 項規定法院審查聲請交付
      審判案件時「得為必要之調查」，其調查證據之範圍，自
      應以偵查中曾顯現之證據為限；而同法第260 條對於不起
      訴處分已確定或緩起訴處分期滿未經撤銷者得再行起訴之
      規定，其立法理由說明該條所謂不起訴處分已確定者，包
      括「聲請法院交付審判復經駁回者」之情形在內，是前述
      「得為必要之調查」，其調查證據範圍，自更應以偵查中
      曾顯現之證據為限，而不得就告訴人新提出之證據再為調
      查，亦不得蒐集偵查卷以外之證據，否則，勢將使交付審
      判制度與刑事訴訟法第260 條之再行起訴規定，混淆不清
      ，亦將使法院僭越檢察官之職權，而有回復「糾問制度」
      之虞；且法院裁定交付審判，即如同檢察官提起公訴使案
      件進入審判程序，是法院裁定交付審判之前提，必須偵查
      卷內所存證據已符合刑事訴訟法第251 條第1 項規定「足
      認被告有犯罪嫌疑」而檢察官應提起公訴之情形，亦即該
      案件已經跨越起訴門檻，否則縱或法院對於檢察官所認定
      之基礎事實有不同之判斷，但如該案件仍須另行蒐證偵查
      始能判斷應否交付審判者，因交付審判審查制度並無如同
      再議救濟制度得為發回原檢察官續行偵查之設計，法院仍
      應依同法第258 條之3 第2 項前段之規定，以聲請無理由
      而裁定駁回，方屬妥適。
（三）聲請人雖一再強調被告陳國欽、王惠玲係在明知其等無正
      當理由之情況下，侵入其承租住處之內，然查，聲請人自
      始即不否認該屋實際上其本身並無居住，對被告等所述先
      前係其前妻曾金鳳出面看屋，締約之後亦為曾金鳳與其子
      兩人入住使用一事未有爭執，則在被告陳國欽見及如證人
      曾金鳳警偵所述：因為房東要伊搬走，並傳簡訊要伊們搬
      家，且契約係告訴人跟被告等簽的，沒有錢付租金，所以
      伊才決定要搬家，伊在6 月15日左右就搬離該處了，伊請
      龍祥搬家公司將物品搬至伊弟弟住處此等狀況，並將此情
      轉告被告王惠玲之後，自難排除被告等誤認聲請人與曾金
      鳳已完全搬離該屋，更在基於前揭認知情形下，進入出租
      建物之此項可能。縱對證人曾金鳳以下所述是否實在一事
      權且不論，其既在作證當中同時表示：（搬完後）伊有回
      去該處處所確認聲請人之物品，並用透明大塑膠袋放在屋
      內地上，伊並曾將此事告以被告陳國欽，請他務必與聲請
      人聯絡，被告陳國欽聞悉此節，與被告王惠玲共同作出聲
      請人相關物品亦已打包完備，只待隨後搬離之對應理解，
      推論聲請人已然決定合意終止彼等租約，進而入屋重作整
      理，又豈能認必悖於情理，並遽予斷言被告等確有無故侵
      入住宅之主觀認識。
（四）聲請人指稱被告兩人另有將其留在屋內，仍具相當價值財
      物予以毀損之行為，惟此除僅有聲請人片面列出之物品詳
      目外，別無其他佐據，聲請人所述是否為真，本即非可率
      然斷定。至聲請人雖援引證人曾金鳳陳稱：伊有將聲請人
      私人物品打包，並用透明垃圾袋包起來放在屋內邊邊，畫
      、音響及鐵櫃伊都留在現場之所述，欲作只有被告等方有
      毀損曾金鳳經手整理，原歸其個人所有財物此一機會之主
      張，但查，證人曾金鳳原即自承搬家當天並未出面監督，
      其在間接指示搬家公司人員前往處理搬運事宜之間，究係
      依據何法使搬運人員早在事前，即對屆時現場應搬、須留
      物品存有正確區辨之能力，在在皆屬不明，聲請人所提相
      關財物縱真曾經曾金鳳親手打包，在無從排除該等物品亦
      有可能係遭搬家公司一併搬離，甚或代為處置之情況下，
      聲請人所為必已遭被告等毀損之以上推論，自仍難謂篤定
      。遑論被告等在入屋清掃之後，確曾將無法判斷聲請人有
      無續留意思之椅子、圖畫等物先作保管，直至聲請人提告
      之時仍置該屋當中，被告等皆未敢擅動，此有員警前往現
      場攝得之聲請人所有物品照片存卷可查，苟被告等確有毀
      損之心，大可將聲請人遺存物品全數丟棄，何須揀選其中
      數件刻意留下，無端招致一如本案之相關質疑，由是以觀
      ，毋寧益徵證被告等供稱斯時屋內已無貴重財物，其僅係
      為達清理目的，以為該等物品業經聲請人拋棄所有權後，
      始予棄置回收之辯詞較為可採，其等所憑此一想像，實亦
      無由評為刑法之毀損故意。
四、凡此事證，既均一再指向本件聲請人所為舉證仍有諸般不足
    之推論結果，且同前所述，由偵查中曾顯現之證據觀之，復
    不足認被告兩人有聲請人所指共同涉犯無故侵入住宅及毀損
    之罪嫌，秉於罪疑唯輕之原則，原板橋地檢署、臺灣高檢署
    依偵查所得證據，認為被告等犯罪嫌疑不足，先後為不起訴
    處分及駁回再議之處分，核均無不合；聲請人猶執陳詞質疑
    原偵查、再議機關職權之行使，並聲請交付審判，為無理由
    ，應予駁回。
據上論斷，應依刑事訴訟法第258 條之3 第2 項前段，裁定如主
文。
中    華    民    國    99    年    12    月    22    日
                  刑事第五庭  審判長法  官  胡堅勤
                                    法  官  高增泓
                                    法  官  盧軍傑
上列正本證明與原本無異。
本裁定不得抗告。
                                    書記官  周玉茹
中    華    民    國    99    年    12    月    23    日

司法院資訊處製作；財團法人民間司法改革基金會備份。
